臺灣桃園地方法院刑事判決　　　　　　　 99年度易字第530號
公　訴　人　臺灣桃園地方法院檢察署檢察官
被　　　告　廖文露
指定辯護人　本院公設辯護人 彭詩雯
上列被告因竊盜案件，經檢察官提起公訴（聲請案號：99年度偵
字第14531 號），判決如下：
    主  文
廖文露無罪，應令入相當處所，施以監護參年。
    理  由
壹、程序部分：
一、按被告以外之人於審判外之言詞或書面陳述，除法律有規定
    者外，不得作為證據；又被告以外之人於審判外之陳述，雖
    不符合同法第159 條之1 至第159 條之4 之規定，但經當事
    人於審判程序同意作為證據，法院審酌該言詞陳述或書面陳
    述作成時之情況，認為適當者，亦得為證據。當事人、代理
    人或辯護人於法院調查證據時，知有第159 條第1 項不得為
    證據之情形，而未於言詞辯論終結前聲明異議者，視為有前
    項之同意，刑事訴訟法第159 條第1 項及第159 條之5 均有
    明文。經查：
  (一)證人即被害人陳克安於警詢中之證述，固屬傳聞證據，惟檢
    察官、被告廖文露及其指定辯護人就前揭審判外陳述之證據
    能力，於本院準備程序及審判期日時均不爭執，且迄至言詞
    辯論終結前亦未再聲明異議。經核上開證據資料製作時之情
    況，查無違法不當或證明力明顯過低之瑕疵，亦認為以之作
    為證據應屬適當。
  (二)至本件認定事實所引用之卷內其餘卷證資料（包括桃園縣政
    府警察局楊梅分局贓物認領保管單、長庚醫療財團法人林口
    長庚紀念醫院99年12月9 日（99）長庚院法字第1394號函暨
    隨函所附之精神鑑定報告書1 份等文書證據及物證），並無
    證據證明係公務員違背法定程序所取得，檢察官、被告廖文
    露及其指定辯護人，均未於本院言詞辯論終結前爭執其證據
    能力，茲審酌該等書面陳述作成時之情況，並無不宜作為證
    據之情事，且本院認為以之作為本件論罪之證據，均與待證
    事實具有關聯性，作為本件之證據亦屬適當，是依上開規定
    ，自得為證據。
二、又卷附桃園縣政府警察局楊梅分局新屋分駐所查獲廖文露竊
    盜案照片1 張，係傳達照相當時現場情況，而透過照片傳達
    的情形與現場真實情形，在內容上的一致性，透過機械的正
    確性來加以保障，換言之，照片並不存在人對現實情形的知
    覺、記憶所經常發生的表現錯誤，性質自非供述證據，核無
    傳聞法則之適用，於此亦別無證據證明上開資料有經偽造變
    造之情形，且經本件檢察官、被告廖文露及其選任辯護人同
    意做為證據，是前開照片具證據能力。
貳、實體部分：
一、公訴意旨略以：被告廖文露前因竊盜案件，經臺灣桃園地方
    法院以98年度壢簡字第969 號判決判處有期徒刑3 月確定，
    再因竊盜案件，經同院以98年度壢簡字第1391號判決判處有
    期徒刑2 月確定，上開二案件嗣經同院以98年度聲字第2971
    號裁定，定應執行有期徒刑4 月確定，甫於民國98年12月21
    日縮刑期滿執行完畢。詎仍不知悔改，復意圖為自己不法之
    所有，於99年5 月28日晚間8 時許，趁桃園縣新屋鄉○○路
    370 號「新屋教會」大門未關之際，侵入「新屋教會」（所
    涉侵入住宅部分未據告訴），徒手竊取水果刀1 把、探照燈
    1 組、麥克風1 支及白色手提袋1 只，得手後欲離去之際，
    為陳克安當場發現報警查獲，案經告訴人陳克安訴由桃園縣
    政府警察局楊梅分局報告臺灣桃園地方法院檢察署偵辦，因
    認被告涉有刑法第320 條第第1 項之竊盜罪嫌等語。
二、按心神喪失人之行為，不罰，刑法第19條第1 項定有明文。
    又不能證明被告犯罪或其行為不罰者，應諭知無罪之判決，
    刑事訴訟法第301條第1項亦有明文。次按，刑法上之心神喪
    失與精神耗弱，應依行為時精神障礙程度之強弱而定，如行
    為時之精神，對於外界事務全然缺乏知覺理會及判斷作用，
    而無自由決定意思之能力者，為心神喪失；且刑法上所謂心
    神喪失人，非以其心神喪失狀態毫無間斷為必要，如果行為
    時確在心神喪失之中，即令其在事前事後偶回常態，仍不得
    謂非心神喪失人；而是否心神喪失，乃屬醫學上精神病科之
    專門學問，應由專門精神病醫學研究之人予以診查鑑定，方
    足斷定（最高法院26年渝上字第237 號、24年上字第2844號
    及47年臺上字第1253號判例意旨可資參照）。
三、本件公訴人認被告涉犯竊盜罪嫌，無非係以證人即被害人陳
    克安於警詢中之指述、贓物認領保管單1 紙及照片1 張等證
    據，為其主要之論據。訊據被告廖文露對其有於上揭時間，
    進入「新屋教會」竊取上開物品等情，於警詢、偵查、本院
    羈押庭準備程序、羈押庭及初次審理庭時均坦承不諱，核與
    證人陳克安於警詢及本院審理時之結證情節相符，復有桃園
    縣政府警察局楊梅分局贓物認領保管單及桃園縣政府警察局
    楊梅分局新屋分駐所查獲廖文露竊盜案照片1 張在卷可稽（
    參見臺灣桃園地方法院檢察署99年度偵字第14531 號卷宗第
    11頁至12頁、第17頁至第18頁、第23頁至第24頁及本院99易
    字第530 號卷宗第8 頁反面至第9 頁、第22頁正、反面），
    足證被告前開任意性自白核與事實相符，其於夜間侵入現有
    人所在之建築物竊盜乙情，事證至明，洵堪認定。至被告於
    第二次審理期日雖否認其有偷東西，並辯稱：其已將東西還
    給被害人云云，然被告確於上揭時、地徒手竊取水果刀1 把
    、探照燈1 組、麥克風1 支及白色手提袋1 只等物，業已認
    定如前，且若被告並未竊取上開物品，何以上開物品會由被
    告身上取出？何以被告會自承已將上開物品交還被害人？故
    被告上揭所辯，尚非可採，其確有上開竊盜行為，應堪認定
    。是其於99年5 月28日晚間8 時許，於夜間從「新屋教會」
    大門侵入有人居住之建築物內行竊，並未毀壞或踰越門扇或
    安全設備，核係犯刑法第321 條第1 項第1 款之於夜間侵入
    有人居住之建築物竊盜罪。公訴人認係犯刑法第320 條第1
    項之罪，尚有誤會，本院自得在事實同一之範圍內，變更起
    訴之法條，附此敘明。
四、被告雖有上揭加重竊盜行為，惟經本院囑託長庚醫療財團法
    人林口長庚紀念醫院（下稱長庚醫院）對於被告行為時之精
    神心理狀況實施鑑定，該院綜合被告之個人出生成長發展史
    、家庭結構及家族史、過去病史與物質濫用，並參酌被告鑑
    定經過情形及臨床心理衡鑑等資料整體評估結果，認為：個
    案應為一慢性精神疾病患者，於鑑定時雖對問答有回應，但
    思考鬆散、答非所問、思考不連貫，有幻聽症狀（內容不詳
    ）；其精神症狀以現實感缺損、形式思考障礙及知覺異常為
    主，懷疑其應有精神分裂症診斷。自獨居後，個案明顯應無
    穩定藥物治療，後於98年8 月因他案入監後，推估處於完全
    無治療之情況，對於其犯案行為之99年5 月，推估處於精神
    狀態不穩定、是非判斷能力不佳之狀態。本次衡鑑多次注意
    到個案有難以抑制衝動行為之反應型態，當其受到症狀干擾
    ，可能會做出不符合常規與現實之行為，故適當的醫療介入
    應能助其有所改善。對於個案案發當時行為，推估個案認知
    判斷/ 辨識能力有嚴重退化現象，且已達精神喪失之程度，
    並建議持續精神科治療，有長庚醫院99年12月9 日（99）長
    庚院法字第1394號函暨隨函所附之精神鑑定報告書乙份在卷
    可參（參見本院99年度易字第530 號卷宗第49頁至第51頁）
    ；又長庚醫院為一國內知名教學性綜合醫院，鑑定醫師為精
    神科醫師，且與被告無任何親誼關係，本於其專業知識而為
    鑑定，則該鑑定報告書具有一定之公信力，佐以被告於本院
    羈押庭時陳稱：伊有精神病，敏盛醫院有給伊藥吃，伊沒有
    工作，都是伊姊姊照顧伊等語綦詳（參見上開本院卷第9 頁
    ），堪認被告行為時確因精神障礙或其他心智缺陷，已致不
    能辨識其行為違法或依其辨識而行為之能力，而屬心神喪失
    。據此，被告於本件犯罪行為當時，既有上開精神障礙之症
    狀，已無法或欠缺辨識其行為違法性之能力，達心神喪失之
    程度。
五、綜上所述，被告雖有公訴人所指之上開犯行，然因其於行為
    有因精神障礙致欠缺依其辨識而為行為之能力之情形，依照
    前揭刑法第19條第1 項規定，其行為自屬不罰，依刑事訴訟
    法第301 條第1 項規定，應為被告無罪之諭知。
六、末按因刑法第19條第1 項之原因而不罰者，其情狀足認有再
    犯或有危害公共安全之虞時，令入相當處所，施以監護，期
    間為5 年以下，刑法第87條第1 項、第3 項前段定有明文。
    本件被告因刑法第19條第1 項之原因不罰，已如前述。本院
    審酌長庚醫院前開精神鑑定報告書所載，建議持續精神科之
    治療等情，有上揭長庚醫院精神鑑定報告書附卷可稽，且鑑
    於被告長期未接受規則及適當的精神醫療而導致違法行為，
    故為被告病情的穩定及避免被告再次違法，認應入相當醫療
    處所施以戒護治療處分，參以被告於偵查中自承：看到漂亮
    的東西愛不釋手就會去拿等語（參見臺灣桃園地方法院檢察
    署99年度偵字第14531 號卷宗第24頁），足認被告有再犯竊
    盜罪之虞，為預防被告再為類似之違法舉措而不自知，導致
    危害社會秩序，實有使其接受持續規則之精神科評估與治療
    之必要，爰併依刑法第87條第1 項、第3 項規定，宣告令入
    相當處所施以監3 年，予以適當之治療及監視其行動，以資
    矯正，並啟其新生。
據上論斷，應依刑事訴訟法第301 條第1 項、第2 項，刑法第19
條第1 項、第87條第1 項、第3 項，判決如主文。
本案經檢察官吳靜怡到庭執行職務。
中    華    民    國    100     年    1   月    5     日
                  刑事第五庭    審判長法  官  潘政宏
                                      法  官  劉淑玲
                                      法  官  石蕙慈
以上正本證明與原本無異。
如不服本判決應於收受判決後10日內向本院提出上訴書狀，並應
敘述具體理由。其未敘述上訴理由者，應於上訴期間屆滿後20日
內向本院補提理由書( 均須按他造當事人之人數附繕本) 「切勿
逕送上級法院」。
                                       書記官  羅婉榕
中    華    民    國   100    年    1     月    6     日